臺灣高等法院高雄分院刑事判決　　93年度上重更(一)字第16號
　　上　訴　人
　　即　被　告　甲○○
　　指定辯護人　本院公設辯護人　孫妙岑
上列上訴人因違反毒品危害防制條例案件，不服臺灣高雄地方法
院92年度重訴字第6 號中華民國93年1 月27日第一審判決（起訴
案號：臺灣高雄地方法院檢察署91年度偵字第4346號），提起上
訴，判決後經最高法院發回更審，本院判決如下：
      主  文
原判決關於共同運輸第一級毒品部分暨定執行刑部分均撤銷。
甲○○販賣第一級毒品，處無期徒刑，褫奪公權終身。第一級毒
品海洛因磚拾肆塊（驗後淨重合計伍仟壹佰柒拾參點肆壹公克，
純質淨重合計貳仟陸佰肆拾陸點貳公克），及另拾陸塊海洛因磚
，均沒收銷燬之，扣案之海洛因磚拾肆塊之外包裝（重肆拾肆點
捌公克），沒收。
    事  實
一、甲○○明知海洛因係毒品危害防制條例第2 條第2 項第1 款
　　所稱之第一級毒品，不得販賣、運輸、持有之，明知一不詳
　  年籍綽號「阿宜」（甲○○稱「阿宜」為楊勝旭，未經起訴
    ）之成年男子所欲取得之鉅量海洛因，是要供營利販賣之用
    ，竟意圖營利基於販賣第一級毒品海洛因之犯意，於民國（
    以下同）91年1 月18日，由甲○○駕駛其姊夫黃冠台所有供
    其使用之車牌號碼DH─1968號（起訴書誤載為OH─1968號）
    自用小客車，搭載綽號「阿宜」之成年男子，前往台南縣仁
    德交流道附近之便利商店，再由綽號「阿宜」之成年男子下
    車向不詳姓名年籍綽號「阿堯」之成年男子拿取第一級毒品
    海洛因磚30塊，甲○○再依綽號「阿宜」之指示，與綽號「
    阿宜」之人共同將上開30塊海洛因磚運輸載回至高雄市後，
    甲○○再向綽號「阿宜」之成年男子販入其中14塊海洛因磚
    ，並伺機尋人出售。嗣於91年2 月25日21時30分許，在其高
    雄市○○區○○街9 巷11號7 樓之8 租屋處為警查獲前開待
    售之第一級毒品海洛因磚4 塊，旋又在其身上查獲前開自用
    小客車鑰匙，而為警在上開自用小客車內扣得第一級毒品海
    洛因磚10塊（上開共14塊海洛因磚驗後淨重合計5173.41 公
    克，純質淨重2646.2公克，包裝重44.8公克）。
二、案經高雄市政府警察局前鎮分局移送臺灣高雄地方法院檢察
　　署檢察官偵查起訴。
    理  由
一、上訴人甲○○於原審坦承有於前揭時間駕駛車牌號碼DH─19
    68號自用小客車搭載綽號「阿宜」之成年男子前往台南縣仁
    德交流道附近之便利商店，再由綽號「阿宜」之成年男子下
    車向不詳姓名年籍綽號「阿堯」之成年男子拿取一只裝有30
    塊海洛因磚之行李袋後，甲○○再依綽號「阿宜」之指示與
    綽號「阿宜」之人共同將上開30塊海洛因磚共同載至高雄市
    ，且於91年2 月25日晚間9 時30分許，為警在高雄市○○區
    ○○街9 巷11號7 樓之8 其租屋處查獲第一級毒品海洛因磚
    4 塊，在其上開自用小客車內扣得第一級毒品海洛因磚10塊
    之事實不諱，惟矢口否認犯罪，辯稱：當天是阿宜叫我開車
    載其去辦事，並不知道要去哪裡，也不知道阿宜要去載運毒
    品云云。惟查：
（一）上訴人甲○○於91年5 月3 日在高雄市機動查緝隊訊問時
      坦承：被前鎮分局所查獲之海洛因係於91年1 月18日，搭
      載楊勝旭至台南仁德交流道下之便利商店向綽號阿堯所取
      得等語【見91年度偵字第4346號卷（以下簡稱偵查卷）第
      130 頁】，另於偵查中供陳：查獲之毒品是阿堯拿給阿宜
      ，再載回高雄，由我開車，當時不知道有沒有毒品，在台
      南仁德交流道下拿的，共拿了30塊海洛因磚」等語（見偵
      查卷第138 頁背面、原審卷第131 頁），嗣於原審調查時
      陳稱：我載阿宜去仁德交流道拿裝有毒品之旅行袋，但不
      知道那是毒品，拿到後先放在車內，開到九如或中正交流
      道阿宜就下車，並把東西拿走等語（見原審卷第47頁），
      顯見上訴人甲○○確有於91年1 月18日，駕駛車牌號碼DH
      ─1968號自用小客車搭載綽號「阿宜」之成年男子前往台
      南縣仁德交流道附近之便利商店，再由綽號「阿宜」之成
      年男子下車向不詳年籍綽號「阿堯」之楊景堯之成年男子
      拿取一只裝有30塊海洛因磚之行李袋後，甲○○再依綽號
      「阿宜」之指示與綽號「阿宜」之人共同將上開30塊海洛
      因磚共同運輸至高雄市後，上訴人甲○○再向綽號「阿宜
      」之人販入其中14塊海洛因磚伺機販賣他人之事實，雖上
      訴人甲○○於偵查中及原審及本院前審調查、審理時始終
      否認知道所載運者係第一級毒品海洛因，然上訴人甲○○
      為警在租處內及自用小客車內查獲之第一級毒品海洛因磚
      14塊經送請法務部調查局鑑驗結果，送驗塊磚14塊，均確
      係第一級毒品海洛因，合計淨重5173.41 克(包裝重44.80
      公克），純度51.15%，純質淨重2646.20 公克，有該局91
      年4 月10日調科壹字第220013146 號鑑定通知書一紙附卷
      可憑，足見上訴人甲○○所運輸之30塊海洛因磚數量甚為
      龐大，價值亦非匪淺，若上訴人甲○○非重要之成員，豈
      會甘冒毒品查緝而遭嚴懲重罰之危險，仍駕車搭載綽號「
      阿宜」之人運輸海洛因，且綽號「阿宜」之人又何須將上
      開價值不菲之海洛因磚與不知情之上訴人甲○○共同載回
      高雄之理，再參以上訴人甲○○於原審調查時供稱：那天
      載阿宜去拿毒品時並不知道是毒品，是後來阿宜告訴我是
      毒品海洛因，當天阿宜拿旅行袋時就覺得奇怪，隔天遇到
      阿宜才問袋子是什麼東西，阿宜才說是毒品，阿宜說有30
      塊左右等語（見原審卷第47、48頁），茍若上訴人甲○○
      於運送海洛因磚後之隔日始知悉所運送者為海洛因磚，衡
      情理當遠離綽號「阿宜」之人以避免牽涉其中，豈有未與
      綽號「阿宜」之人保持距離，反而與綽號「阿宜」之人共
      同以偽造之國民
      7 樓之8 之套房（偽造文書部分已判刑確定），並為警在
      上開套房內查獲4 塊海洛因磚，並在其所使用之自用小客
      車內查獲10塊海洛因磚之理，是上訴人甲○○所辯載回時
      不知道是第一級毒品海洛因云云，與情理不合，不足採信
      。
（二）上訴人甲○○於海巡署機查隊調查時雖坦承：幾天後載楊
      勝旭陸續出貨四次等語；上訴人於於調查局南機組調查時
      雖亦稱：警方在我租住處查獲之毒品，每次交易均係綽號
      「阿宜」者要我擔任司機，我至指示地點接「阿宜」上車
      ，買主係「阿宜」自行聯絡，與買主一手交錢一手交貨，
      1 塊海洛因價格約60、70萬元，91年2 月25日當天「阿宜
      」又要我駕車出去交易，但我在租處樓梯口經警查獲等語
      ，惟除上訴人甲○○之該供述外，尚乏其他佐証足認上訴
      人甲○○與綽號「阿宜」者有共同售出毒品海洛因之行為
      ，上訴人甲○○此部分供述自無足採。又証人朱燕熹於警
      詢及原審審理時陳稱：甲○○曾拜託我問朋友是否要買毒
      品等語（見警卷第2 頁、偵查卷第105 、112 頁、原審卷
      第195 、196 頁），足証上訴人甲○○販入該14塊海洛因
      毒品之初即有販賣之意圖甚明。
（三）上訴人甲○○前雖抗辯被刑求，惟查上訴人甲○○於91年
      2 月26日22時40分許被羈押移送至於臺灣高雄看守所時，
      並未陳述身體有任何不適，或被刑求，有該所92年5 月27
      日高所坤衛字第6871號函及所附之上訴人甲○○入所前受
      傷經過自述登記簿，其上記載「我身體健康狀況良好，無
      任何病痛」等語可稽（見原審卷第110 頁）；雖嗣後該所
      另以92年8 月12日高所坤衛字第974 號函送上訴人之談話
      筆錄及病歷表影本（見原審卷第134 至137 頁），其中上
      訴人甲○○之談話筆錄僅記載：「（為何入所時辦理新收
      手續時沒有表示遭到刑求？）因為我怕說了被警察反告我
      奪槍，所以不敢講，直到隔日中午因胸痛的受不了，才向
      同房收容人說」、「只有胸部會痛」等語，並無當日之身
      體檢查紀錄表，記載身體有無瘀腫、挫傷等情；而依該所
      提供之收容人病歷資料亦僅記載甲○○於91年3 月1 日起
      有就診服藥之情形，亦無身體受傷等情之記載；再觀之上
      訴人甲○○於前開談話筆錄中所述：「（你入所時主管人
      員有無詢問入所前是否遭到刑求？）有問我，但我沒有說
      遭到刑求，只說因遭逮捕時撞傷，胸部會痛」等語，則上
      訴人甲○○胸痛之原因係遭刑求，抑或警察實施逮捕行為
      所致，抑或其他原因造成，自難僅憑上訴人甲○○事後陳
      稱胸痛，即認遭刑求。況上訴人事後於檢察官聲請羈押，
      於法院訊問時亦未表明有遭刑求事宜（91年聲羈字第148
      號卷第4 至6 頁）；再其聲請具保停止羈押時，亦陳稱：
      「我都已經說出事實給檢察官了」等語（見91年偵聲字第
      245 號卷第7 頁反面），是尚難以其於看守所自述有胸痛
      事宜，即遽認遭刑求，其刑求之抗辯即非可採。
（四）辯護人認警訊筆錄無錄音帶，無從得知有無錄音，認無證
      據能力，惟查海岸巡防署高雄市機動查緝隊（下簡稱海巡
    　署機查隊）及法務部調查局南部地區機動工作組（下簡稱
      南機組）分別於91年4 月1 日、4 月2 日向檢察官聲請借
      提上訴人偵查案件，並制作筆錄情事，有該二次訊問筆錄
      附卷可稽，雖該二次之訊問錄音帶經原審分別向該二單位
      函調，而經該二單位分別函覆稱：「偵訊錄音帶因過年餘
      ，未予保留」、「錄影帶目前遍尋未著」等語，有各該函
      文附卷可稽（見原審卷第115 、116 頁）。惟於借提上訴
      人返回臺灣高雄地方法院檢察署時，檢察官訊問上訴人對
      於借提有何意見時，上訴人甲○○均稱：「（有無刑求？
      ）無」、「（所言實在？）均實在」、「對案情我都很配
      合」等語（見偵查卷第107 頁、115 頁）。再刑事訴訟法
      第100 條之1 、之2 雖有「訊問被告應全程連續錄音」，
      並於司法警察官詢問犯罪嫌疑人時準用之規定，惟其立法
      目的，在於建立詢問筆錄之公信力，並擔保詢問程序之合
      法正當，亦即在於擔犯罪嫌疑人對於詢問之陳述，係出於
      自由意思及筆錄所載內容與其陳述相符，故司法警察官詢
      問犯罪嫌疑人如違背上開規定，其所取得之供述筆錄，究
      竟有無證據能力，即應審酌司法警察官違背該法定程序之
      主觀意圖、客觀情節、侵害犯罪嫌疑人權益之輕重、對犯
      罪嫌疑人在訴訟上防禦不利益之程度等具體情節認定之，
      縱令詢問時未經全程連續錄音或錄影，致詢問程序不無瑕
      疵，仍難謂其於警詢之筆錄無證據能力（參見最高法院89
      年台上字第3878號、91年台上字第7366號判決）。本件上
      訴人甲○○各於當日被借提後返回檢察署，經檢察官訊問
      時，均表明所言實在，且於前開調查局或海巡署訊問筆錄
      均簽名表示親閱，甚而於日後聲請具保停止羈押時，於原
      審訊問時亦表明已經說出事實給檢察官聽等語，是尚難認
      事後海巡署或調查局未能提出當時制作之錄音帶或錄影帶
      ，即認該二次訊問筆錄對上訴人甲○○權益有明顯危害，
      而對其訴訟上防禦之不利益，故本院認此部分有證據能力
      。
    綜上所述，因上訴人甲○○有載綽號「阿宜」者去台南拿取
    毒品，並且有託証人朱燕熹問朋友是否要買毒品，足見上訴
    人甲○○確有運輸及販賣毒品情事，其所辯係卸責之詞，不
    足採信，其犯行已堪認定。
二、查海洛因係毒品危害防制條例第2 條第2 項第1 款所稱之第
　　一級毒品。上訴人甲○○與綽號「阿宜」之成年男子共同將
    第一級毒品海洛因從台南運回高雄之行為，係犯毒品危害防
    制條例第4 條第1 項之運輸第一級毒品罪。此部分其二人間
    有犯意聯絡及行為分擔，係共同正犯。又上訴人甲○○意圖
    販賣，向綽號「阿宜」之成年男子販入該14塊海洛因之行為
    ，此部分係犯同條例第4 條第1 項之販賣第一級毒品罪。其
    運輸毒品與販賣毒品間，有方法與結果之牽連關係，應從一
    重之販賣毒品罪處斷。起訴書僅認上訴人甲○○犯運輸毒品
    罪，惟上訴人甲○○所犯販賣毒品罪，與起訴之運輸毒品罪
    間，有牽連犯裁判上一罪關係，為起訴效力所及，本院仍應
    審究，併此敘明。上訴人甲○○持有第一級毒品海洛因之低
    度行為，為運輸及販賣第一級毒品海洛因之高度行為所吸收
    ，不另論罪。
三、原審予以論科，固非無見，惟查本件上訴人甲○○係販賣毒
    品，已如前述，原審認上訴人甲○○僅共同運輸毒品，尚有
    未洽，上訴人甲○○上訴否認犯罪，雖無理由，惟原判決此
    部分既有可議，原判決此部分自應予撤銷改判。審酌上訴人
    甲○○明知海洛因係毒品，施用者容易上癮而戒除不易，除
    個人身心飽受摧殘外，輕則吸後枯癟或猝死而致家庭破碎，
    重則為取得購買毒品之金錢致淪為娼妓盜匪，足以腐蝕民心
    國基，斲喪民族生機，危害至深且鉅，而不惜違法犯禁，販
    賣毒品海洛因，且取得之毒品海洛因數量高達14塊，其數量
    龐大，對國家社會之危害至深且鉅等一切情狀，爰仍依原判
    量處無期徒刑，並依法宣告褫奪公權終身。扣案之海洛因磚
    14塊（驗後淨重合計5173.41 公克，純質淨重2646.2公克）
    ，及未扣案之毒品海洛因磚16塊，雖已賣出，但未能証明已
    滅失，均應依毒品危害防制條例第18條第1 項前段規定沒收
    銷燬之；扣案海洛因磚14塊之外包裝（重44.8公克），為共
    犯綽號「阿宜」之人所有，且供販賣毒品包裝所用之物，應
    依同條例第19條第1 項之規定，併予宣告沒收；至鑑驗耗用
    之毒品既已滅失，自無庸宣告沒收銷燬，又其餘扣案之不明
    白粉13包、安非他命2 小包、安非他命1 盒、空夾鏈袋6 大
    袋、空夾鏈袋2 小袋、電子秤2 台、塑膠匙2 支、小剪刀1
    支等物，與本件上訴人甲○○販賣大量之第一級毒品之犯行
    並無關聯，自無庸宣告沒收，附此敘明。
四、上訴人甲○○經合法傳喚無正當理由於審判期日不到庭，依
    法不待其陳述而逕行判決。
據上論結，應依刑事訴訟法第368 條、第369 條第1 項前段、第
364 條、第299 條第1 項前段、第300 條、第371 條，毒品危害
防制條例第4 條第1 項、第18條第1 項前段、第19條第1 項，刑
法第11條、第28條、第55條、第37條第1 項、第38條第1 項第2
款，判決如主文。
本案經檢察官陳新慶到庭執行職務。
中　　華　　民　　國　　94　　年　　1 　　月　　11　　日
                  刑事第六庭審判長法  官  王憲義
  　　　　                        法  官  范惠瑩
                          　　　　法  官  張盛喜
以上正本證明與原本無異。
如不服本判決應於收受本判決後10日內向本院提出上訴書狀，其
未敘述上訴理由者，並得於提起上訴後10日內向本院補提理由書
狀（均須按他造當事人之人數附繕本）「切勿逕送上級法院」。
  　　　　　　　　　　　　　　　　書記官  楊茱宜
中　　華　　民　　國　　94　　年　　1 　　月　　19　　日
附錄本判決論罪科刑法條全文：
毒品危害防制條例第4 條第1 項製造、運輸、販賣第一級毒品者
，處死刑或無期徒刑；處無期徒刑者，得併科新台幣1,000 萬元
以下罰金。
